臺灣高雄地方法院民事判決　　　　　　　　　　　　九十一年度訴字第一八六三號
　　原　　　告　丙○○
　　法定代理人　乙○○
　　訴訟代理人　丁○○
　　被　　　告　甲○○
右當事人間，請求損害賠償事件，本院判決如左：
    主    文
被告應給付原告新台幣貳拾壹萬壹仟玖佰陸拾捌元及自民國九十一年七月十七日起至
清償日止，按週年利率百分之五計算之利息。
訴訟費用由被告負擔二分之一，餘由原告負擔。
本判決第一項於原告以新台幣柒萬壹仟元供擔保後，得假執行；但被告於假執行實施
前以新台幣貳拾壹萬壹仟元為原告預供擔保後，得免為假執行。
原告其餘之訴及假執之聲請均駁回。
    事    實
甲、原告方面：
一、聲明：請求判決（一）被告應連帶給付原告新台幣（以下同）五十六萬一千九百
    六十八元，及自起訴狀繕本送達翌日起至清償日止按週年利率百分之五計算之利
    息，（二）願供擔保以代釋明，請求宣告假執行。
二、陳述：被告為原告鋼琴教師，自民國（下同）八十三年開始任教。八十九年八月
    間，原告欲參加史坦巴哈音樂檢定考試，考前被告為加強教導，於同年、月十四
    日下午四時許，在原告位於高雄市○○區○○路九十之四號住處上課，因原告聽
    音不準，被告明知體罰足使原告受傷，仍基於傷害之犯意，以原告之父乙○○所
    有「愛的小手」接續鞭打原告，致原告受有右臀部瘀傷三×四公分、右大腿瘀傷
    兩處各為十×四公分、十二公分之傷害，並因該傷害罹患憂鬱症，迄今尚未痊癒
    。原告原本喜好音樂、鋼琴，如今看到鋼琴、聽到音樂，情緒即顯低落，為此爰
    依侵權行為之法律關係請求損害賠償，計支出之醫藥費為六萬一千九百六十八元
    ，精神上慰藉金五十萬元合計五十六萬一千九百六十八元。
三、證據：提出：相片五幀、診斷證明書七份、起訴書一份、刑事判決書一份、醫療
    費用收據五十七份、授琴卡五份、書信一份為證。
乙、被告方面：
一、聲明：求為判決駁回原告之訴，如受不利之判決，請准供擔保免為假執行。
二、陳述：被告並沒有沒有鞭打原告，相片至多證明原告有受傷，無法證明所受傷害
    為被告造成。原告沒有憂鬱症，原告即使有憂鬱症亦與被告無關；另否認刑事判
    決之認定。
三、證據：被告為提出任何證據供本院審認。
丙、本院依職權調閱本院刑事八十九年度易字第四六九九號刑事卷宗，並訊問鑑定人
    即為原告診治憂鬱症之醫師顏正芳。
    理      由
一、本件原告主張被告以「愛的小手」傷害其身體，成立侵權行為，請求損害賠償，
    被告則以並未鞭打原告，並無不法侵權行為等語置辯。
二、原告主張被告於八十九年八月十四下午四時許，於原告家中教導鋼琴時，因原告
    聽音不準而以「愛的小手」打原告，致原告受有右臀部瘀傷三×四公分，右大腿
    瘀傷二處十×四公分、十二公分，並因此罹患憂鬱症之事實，業據原告指述明確
    ，並提出診斷證明書七份、相片五幀為證。被告雖否認有不法侵權行為，然原告
    於受傷之隔日即赴高雄市小港醫院治療，當時受有右臀部瘀傷三×四公分，右大
    腿瘀傷二處十×四公分、十二公分，時間與原告主張被告教導鋼琴體罰之時間緊
    接。而被告鞭打體罰原告之行為，並有原告之妹趙怡雯當場目擊指證歷歷。又原
    告所受傷勢為細條狀傷痕，亦與鞭打原告之工具愛心小手相同，況被告因該傷害
    行為被判處拘役四十日亦有本院八十九年度易字第四六九九號刑事判決一份在卷
    足憑。另原告因被告本次之體罰罹患有憂鬱症之病情，持續在高雄市小港醫院治
    療，並經本院依職權訊問為原告診治憂鬱症之高雄市小港醫院醫師顏正芳，據其
    證稱：原告第一次因為被體罰大腿瘀傷，到醫院掛急診，後來晚上常作惡夢驚醒
    家人才又來求醫，經九次心理治療及二次心理測驗，判斷應是體罰所造成，如果
    提到鋼琴老師，原告會有強烈恨意，造成生活及與人相處之困擾，甚至看到別人
    被打，當初被體罰之印象亦會重現，目前症狀有減輕，但尚未完全度過，如未完
    全好轉也有可能影響一輩子等語，此亦有本院九十一年十月八日訊問筆錄一份在
    卷足憑，被告所辯並未鞭打原告云云，不足採信，原告之主張堪信為真實。
三、按因故意或過失，不法侵害他人之權利者，負損害賠償責任，故意以背於善良風
    俗之方法，加損害於他人者亦同；不法加害他人之身體、健康、名譽、自由、信
    用、隱私、貞操或不法侵害其他人格法益而情節重大者，被害人雖非財產上之損
    害，亦得請求賠償相當之金額，民法第一百八十四條第一項、第一百九十五條第
    一項定有明文。本件被告擔任原告鋼琴家庭教師，因原告參加考試在即，聽音能
    力仍不理想，以「愛的小手」不法體罰致原告受有身體上瘀傷、精神上憂鬱症業
    如前述，依上述說明，原告自得就回復身體、精神上傷害所支出之醫療費用請求
    賠償，並請求給付非財產精神上之損害。茲謹就原告請求賠償之上述損害分項說
    明如下：
（一）醫療費用：原告主張因本案系爭體罰原告所受身體、精神上傷害支出醫療費用
      計六萬一千九百六十八元之事實，業據提出醫療費用收據五十七份為證，經核
      相符，被告雖抗辯應扣除健保給付部分，然保險制度旨在保護被保險人，非為
      減輕損害事故加害人之責任。保險給付請求權之發生，係以定有支付保險費之
      保險契約為基礎，與因侵權行為所生之損害賠償請求權，並非出於同一原因。
      後者之損害賠償請求權，殊不因受領前者之保險給付而喪失，兩者除有保險法
      第五十三條關於代位行使之關係外，並不生損害相抵問題；全民健康保險法第
      一條後段固規定，就該法為規定之事項應適用保險法相關規定。惟全民健康保
      險性質上係屬健康、傷害保險，除有全民健康保險法第八十二條規定之情形外
      ，依保險法第一百三十條、第一百三十五條準用同法第依百零三條之規定，全
      民健康保險之保險人不得代為行使被保險人因保險事故所生對於第三人之請求
      權，要無保險法第五十三條規定之適用。是全民健康保險之被保險人，非因汽
      車交通事故受傷害，受領全民健康保險之醫療給付，其因侵權行為所生之損害
      賠償請求權不因而喪失，此有最高法院六十八年台上字第四二號判例、八十九
      年度台上字第八０五號判決可資參照。亦即原告因系爭傷害受有全民健康保險
      之醫療給付，係因支付保險費加入健康保險之故，健康保險制度非在保護加害
      人，故而被告以部分醫療費用係健康保險給付為由求為免責，尚無可採。
（二）精神慰藉金：原告因本件體罰受有身體上多處瘀傷，原告受傷時僅十二歲，被
      告為成年人，竟對於弱小之孩童施加暴力並致使成傷外，更因而在精神健康上
      罹患憂鬱症受有損害，晚上常作惡夢驚醒家人，經九次心理治療，如果提到鋼
      琴老師，原告會有強烈恨意，造成生活及與人相處之困擾，甚至看到別人被打
      ，當初被體罰之印象亦會重現，目前症狀有減輕，但經過二年仍尚未完全度過
      ，如未完全好轉也有可能影響一輩子，其所受精神上之損害甚大，本院衡量兩
      造原係師生關係，被告因求好心切始造成本件損害，乃因一時情緒失控所致，
      雖行為不法，出發點尚屬善意，以及兩造之年齡，雙方之家庭環境，以及原告
      所受影響甚深等情，本院認原告請求非財產精神上之損害，於十五萬元範圍內
      為有理由，應予准許，逾此部分之請求，為無理由，應予駁回。
四、綜上所述，原告因被告體罰受有身體上及精神健康上之損害，其請求因回復身體
    上、精神上損害所支出之醫療費用六萬一千九百六十八元，及精神上非財產上損
    害十五萬元，合計二十一萬一千九百六十八元，及起訴狀送達翌日即九十一年七
    月十一日起至清償日止，依法定利率計算之遲延利息，核無不合，應予准許。
    逾此部分之請求為無理由，不應准許，應予駁回。
五、兩造陳明願供擔保，聲請宣告假執行，或免為假執行，經核原告勝訴部分，合於
    法律之規定，爰分別酌定如主文所示相當之擔保金額宣告之；其餘假執行之聲請
    ，因訴之駁回而失所附麗，不予准許，應併予駁回。
六、據上論結，本件原告之訴，為一部有理由，一部無理由，依民事訴訟法第七十九
    條但書、第三百九十條第二項、第三百九十二條，判決如主文。
中　　　華　　　民　　　國　　九十一　　年　　　十　　　月　　 三十　　 日
                              臺灣高雄地方法院民事第一庭
~B法　　　官　陳樹村
右為正本係照原本作成。
如不服本判決，應於送達後廿日內，向本院提出上訴狀並表明上訴理由，如於本判決
宣示後送達前提起上訴者，應於判決送達後十日內補提上訴理由書（須附繕本）。
中　　　華　　　民　　　國　　九十一　　年　　　十　　　月　　  三十　　日
~B法院書記官　王壹理
